臺灣高等法院高雄分院民事判決　九十三年度上易字第二三號
　　　上　訴　人　乙○○
　　　被 上 訴人　甲○○
當事人間請求損害賠償事件，上訴人對於民國九十二年十二月五日臺灣高雄地方法院
九十二年度訴字第二八五一號第一審判決提起上訴，本院於九十三年六月二日言詞辯
論終結，判決如下：
    主      文
上訴駁回。
第二審訴訟費用由上訴人負擔。
    事實及理由
一、本件上訴人起訴主張：伊曾向訴外人乙勵營造工程有限公司（以下簡稱乙勵公司
    ）承攬乙勵公司向訴外人高雄港務局港埠工程處（以下簡稱高雄港務局）所承包
    之「高雄港務局馬公港埠大樓工程」之部分工程。訴外人乙勵公司於上開工程完
    工前即宣告倒閉，訴外人高雄港務局乃與全體下包商（包括上訴人在內）達成「
    乙勵公司尚未完成之工作由全體下包商繼續施工完成，尚未完成工作所得請領之
    工程款改由全體下包商直接向高雄港務局領取」之協議後，乙勵公司竟向伊佯稱
    高雄港務局指示必須有一代理律師出面代理全體下包商領取應發工程款，其願委
    請律師幫伊代領工程款等語，伊遂在乙勵公司所製作之委託書（以下簡稱系爭委
    託書）及金額空白之切結書上簽名（以下簡稱系爭切結書），委由被上訴人代為
    領取工程款，未料被上訴人竟與乙勵公司共謀詐騙，由被上訴人持委託書代理上
    訴人及其他下包商至高雄港務局代辦請款手續，伊應受分配之工程款應有新台幣
    （下同）七十萬元，被上訴人於代領應發放給上訴人及其他下包商之工程款後，
    迄今僅給伊二萬元，其餘部分已由被上訴人侵占，屢經催討，均置之不理，為此
    本於民法第一百八十四條第一項前段之規定，請求被上訴人應給付五十一萬元及
    自起訴狀繕本送達之翌日起至清償日止按週年利率百分之五計算之利息等語。（
    原審判決上訴人敗訴）上訴聲明：求為判決：（一）原判決廢棄。（二）被上訴
    人應給付上訴人五十一萬元，及自起訴狀繕本送達之翌日起至清償日止按年息百
    分之五計算之利息。（三）訴訟費用由被上訴人負擔。
二、被上訴人則以：上訴人與乙勵公司另有金錢往來，雙方經會算後，上訴人遂簽立
    系爭委託書及系爭切結書，同意就伊所代領之工程款中僅取回二萬元，其餘則交
    付予訴外人乙勵公司，故伊向訴外人高雄港務局領得工程尾款後，即依系爭承諾
    書所載，將二萬元寄交予上訴人收受，其餘全部給付予乙勵公司，伊完全依系爭
    委託書及系爭承諾書執行受託事務，並無任何不法，更未侵害上訴人任何權利，
    上訴人就伊有侵權行為之事實，未加以舉證，其請求伊賠償，自屬無據等語置辯
    。於本院聲明：求為判決：（一）上訴駁回。（二）第二審訴訟費用由上訴人負
    擔。
三、兩造不爭執事項：（一）系爭委託書及系爭承諾書上，關於上訴人「乙○○」之
    簽名係上訴人所親簽。（二）上訴人已收到被上訴人所給付之二萬元。
四、兩造爭執事項：（一）系爭承諾書上之「貳萬」二字，於上訴人簽名當時，是否
    即已填妥？（二）上訴人能否依民法第一百八十四條第一項前段之侵權行為法律
    關係，請求被上訴人賠償五十一萬元？茲就此爭執點分述如下：
（一）系爭承諾書上之「貳萬」二字，於上訴人簽名當時，是否即已填妥？
　１．系爭委託書及系爭承諾書上，關於「乙○○」之簽名既係上訴人所親簽，則系
　　　爭委託書及系爭承諾書應屬有效成立，縱令上訴人主張系爭委託書及系爭承諾
　　　書上，關於「乙○○」之印文非其所有等情屬實，亦無礙於系爭委託書及系爭
　　　承諾書之有效成立。
  ２．上訴人主張系爭承諾書之「貳萬」二字，於其簽名當時，係空白的，尚未填寫
      云云，為被上訴人所否認，辯稱：乙勵公司將系爭承諾書交付予伊時，「貳萬
      」二字即已填好等語。經查，證人蔡秀珍於本院結證稱：其受乙勵公司之原法
      定代理人莊豐財（已死亡）之託，將系爭委託書及系爭承諾書交付予被上訴人
      時，上訴人即已簽好名字、蓋好印章，且系爭承諾書之「貳萬」元亦已填妥等
      語，參以上訴人於簽立系爭承諾書時，與乙勵公司間已有財物上糾紛，而系爭
      承諾書上之金額即係上訴人能取回之工程款，上訴人理應特別重視，焉會於金
      額空白之系爭承諾書上簽名，損及自身權益？此外，上訴人未能舉證證明其於
      簽立系爭承諾書時，其上之金額係空白的，足見上訴人於簽名當時，系爭承諾
      書之「貳萬」二字已填寫完畢，其所為之上開主張，不足採信。
（二）上訴人能否民法第一百八十四條第一項前段之侵權行為法律關係，請求被上訴
      人賠償五十一萬元？
　　　查，系爭承諾書記載：「立書人乙○○茲承諾立書人委託甲○○律師向高雄港
　　　務局領取馬公港埠大樓新建工程之工程尾款，於領得後除其中新台幣貳萬元整
　　　之部份由立書人取回外，其餘部份均交還予乙勵營造工程有限公司或其指定之
　　　人，立書人並同意授權由朱律師逕行處理上述交還手續，毋需另行通知立書人
　　　，恐口無憑，特立此書」等情，有該系爭承諾書在卷可稽。次查，被上訴人辯
　　　稱：伊向訴外人高雄港務局領得工程尾款後，即依系爭承諾書所載，將二萬元
　　　寄交予上訴人收受，其餘全部給付予乙勵公司，伊完全依系爭委託書及系爭承
　　　諾書執行受託事務，並無任何不法，亦未侵占上訴人任何款項等語，核與證人
　　　蔡秀珍於本院證稱：被上訴人領得工程尾款後，就依照乙勵公司之原法定代理
　　　人莊豐財所交付之系爭委託書及系爭承諾書記載，將錢發給下包，其中給付二
　　　萬元予上訴人，其餘款項，被上訴人都已經交給乙勵公司，被上訴人沒有侵占
　　　任何款項等情相符，且上訴人亦自承已收到被上訴人所寄交之二萬元，是自堪
　　　認被上訴人之上開辯稱屬實。準此，被上訴人既依系爭委託書及系爭承諾書，
      將向訴外人高雄港務局所領得工程尾款，其中二萬元給付予上訴人，其餘給付
      予乙勵公司，即難謂被上訴人有任何侵占之不法侵權行為，是上訴人依民法第
      一百八十四條第一項前段之侵權行為法律關係，請求被上訴人賠償五十一萬元
      及其利息，即屬無據。
五、綜上所述，上訴人本於侵權行為之法律關係，請求被上訴人給付五十一萬元及自
    起訴狀繕本送達之翌日起至清償日止按年息百分之五計算之利息，為無理由，不
    應准許。原審為上訴人敗訴之判決，及駁回其假執行之聲請，並無不合。上訴意
    旨指摘原判決不當，求予廢棄改判，為無理由，應予駁回。
六、本件事證已臻明確，上訴人請求向高雄港務局函查被上訴人向高雄港務局所領取
    之工程款及履約保證金之金額為何？付款方式為何？付款對象係何人？被上訴人
    係以何名義領取？等事項，本院認已無必要，故不予函查，併此明。
七、據上論結，本件上訴為無理由，依民事訴訟法第四百四十九條第一項、第七十八
    條，判決如主文。
中　　　華　　　民　　　國　　九十三　　年　　　六　　　月　　十六　　日
                                                民事第三庭
~B1審判長法　官　張國彬
~B2      法　官　徐文祥
~B3      法　官　鄭月霞
正本係照原本作成。
不得上訴。
中　　　華　　　民　　　國　　九十三　　年　　　六　　　月　　十六　　日
~B法院書記官　魏文常
